【裁判字號】    97,交聲,2381
【裁判日期】    970909
【裁判案由】    聲明異議
【裁判全文】
臺灣臺中地方法院交通事件裁定        97年度交聲字第2381號
                                    97年度交聲字第2382號
                                    97年度交聲字第2383號
                                    97年度交聲字第2384號
原處分機關  交通部公路總局臺中區監理所
異議人即
受處分人    甲○○
上列異議人即受處分人因違反道路交通管理處罰條例案件，對於
交通部公路總局臺中區監理所民國97年8月4日所為之處分（中監
違字第裁60－G70A94344、60－G70A98026、60－G7DA27612、60
－G7DA28827號裁決書），聲明異議，本院裁定如下：
    主  文
異議均駁回。
    理  由
一、原處分機關略以：異議人即受處分人甲○○（下稱受處分人
    ）所有之車牌號碼7Q－3672號自用小客車，分別於下列時間
    、地點，經臺中市警察局交通警察隊及臺中市警察局第四分
    局舉發違反道路交通管理處罰條例第40條、同條例第31條第
    1項：
(一)、於民國96年10月17日8時17分許，在臺中市○○路與大業路
    口，因「行車限速50公里，經測時速66公里，超速16公里（
    未滿20公里）」違規。
(二)、於96年10月26日8時5分許，在臺中市○○路與大業路口，因
    「行車限速50公里，經測時速71公里，超速21公里（超過20
    公里，未滿40公里）」違規。
(三)、於96年8月28日17時5分許，在臺中市○○路，因「汽車行駛
    於一般道路上汽車駕駛人未繫安全帶」違規。
(四)、於96年8月30日16時56分許，在臺中市○○路，因「汽車行
    駛於一般道路上汽車駕駛人未繫安全帶」違規。
二、聲明異議意旨略以：
(一)、針對舉發通知單G70A94344號、G70A98026號2件，臺中市○
    ○路與大業路口的照相機測速器，未經認證，不具有公信力
    ，警方明顯違法在先。
(二)、就舉發通知單G7DA28827號、G7DA27612號2件，受處分人是
    在球場路邊換衣服、穿球鞋時被拍攝，如此不講情、理、法
    ，難道是生活在恐怖的文化大革命時代？如果讓伊拿照相機
    跟監員警，相信其違規事項保證比伊還多，這種罰單難以信
    服，這樣罰錢，貴單位跟討債集團有何差別等語云云。
三、按汽車駕駛人行車速度，超過規定之最高時速，或低於規定
    之最低時速，處新臺幣1200元以上2400元以下罰鍰，道路交
    通管理處罰條例第40條定有明文。次按，汽車駕駛人有道路
    交通管理處罰條例第40條之情形者，除依原條款處罰鍰外，
    並記違規點數1點，同條例第63條第1項第1款亦規定甚明。
    又按汽車行駛於道路上，其駕駛人或前座乘客未繫安全帶者
    ，處駕駛人新臺幣1500元罰鍰，道路交通管理處罰條例第31
    條第1項亦定有明文。
四、經查：
(一)、就中監違字第裁60－G70A94344號及中監違字第裁60－G70A9
    8026號處分部分：
１、受處分人所有之上揭自用小客車，於96年10月17日8時17分
    許、同年月26日8時5分許許，因分別以時速66公里及71公里
    ，行經速限50公里之臺中市○○路與大業路口處路段，超速
    違規，經測速照片儀器拍得違規照片後，舉發單位臺中市警
    察局於96年11月2日及96年11月9日分別製作中市警交字第
    G70A94344、G70A98026號舉發違反道路交通管理事件通知單
    逕行舉發，而原處分機關交通部公路總局臺中區監理所於97
    年8月4日分別以中監違字第裁60-G70A94344、60-G70A98026
    號裁決書各裁處罰鍰新臺幣1600元、1800元，並記違規點數
    1點乙情，有現場照片4張、舉發通知單、裁決書影本各2份
    在卷可參。並據原舉發單位臺中市警察局以96年12月11日中
    市警交字第0960090524號函說明：「本案（違規單號：中市
    警交字第G70A94344號）經檢視採證照片，並查證執勤員警
    略以：行駛第二車道之該車（7Q－3672號）超速違規無誤，
    該路段速限50公里，該車行經該時、地，經科學儀器測照時
    速達66公里，超速16公里，經照相採證後，始依法予以逕行
    舉發；又以96年12月19日中市警交字第0960092486號函說明
    ：「本案（違規單號：中市警交字第G70A98026號）經檢視
    採證照片，並查證執勤員警略以：行駛第一車道之該車（7Q
    －3672號）超速過規無誤，該路段速限50公里，該車行經該
    時、地，經科學儀器測照時速達71公里，超速21公里，經照
    相採證後，始依法予以逕行舉發．．，且依採證照片所示，
    相片資料欄顯示（1）第一車道，第1張相片顯示0000係路口
    代號，第2張顯示（V=71）為該車道車輛行車速，故可判斷
    該車違規無誤。另該違規地點係屬感應線圈測速照相，其拍
    攝原理係以車輛通過各車道地面線圈時計算而得，不致受其
    車輛影響，如速度未超過設定速限，則儀器不會感應拍照，
    有該函文附卷可稽。而觀之前開測速照片中，詳列受處分人
    違規日期、時間、車速、行駛車道別及路段行車速限等數據
    ，並未有何可令人生疑之處；另本件該地點之測速照相儀器
    係以感應式線圈進行測速照相，其拍攝原理以車輛通過車道
    地面線圈時計算而得，如速度未超過設定速限，則儀器不會
    感應拍照，另該地點所設置之測速照相機，均經原製造國電
    力及環境度量衡部門檢驗認可，其式樣認可證書除經外交部
    駐外機構驗證屬實外，亦經臺灣臺北地方法院民間公證人陳
    幼麟認證，此有臺中市警察局97年9月1日中市警交字第0970
    0064487號函在卷可稽。準此，受處分人所有之上開自用小
    客貨車確有於上揭時、地行車速度超過最高時速之違規情事
    無訛。
２、另本件舉發違規超速所設置之感應式線圈測速照相儀器，雖
    無經濟部標準檢驗局檢驗規範，然既已取得民間公證人陳幼
    麟認證之測速照相器材檢測資料，本件測速照相器材亦經Ｇ
    atsometerＢＶ公司出廠檢驗結果認為該設備主機經測試功
    能正常，此有臺中市警察局所附具之臺灣臺北地方法院94年
    8月4日北院民認麟字第114350號公證聲明書、出廠檢驗報告
    原文、譯文、進口報單、駐荷蘭臺北代表處89年12月22日證
    明簽字屬實、維修紀錄等各乙份在卷可按。顯見上開測速照
    相儀器既經出廠檢驗合格，運作功能當屬正常，則本件逕行
    舉發之事實，既係經科學儀器以上述方法嚴格採證，是受處
    分人駕駛上開自小客貨車被該自動測速儀器測出之超速事實
    ，應無發生錯誤之可能，原處分機關據此認定受處分人行車
    速度超過上開路段行車速限50公里之限制，自無違誤。
３、又目前警察機關取締之測速設備有三種，其中雷達測速器、
    雷射測速器均有檢定規範，警察機關均據以辦理檢定，取得
    合格檢定證書。惟感應式線圈測速設備自65五年起開始使用
    ，已沿用30多年，因經濟部標準檢驗局尚無檢驗感應式線圈
    測速之設備，致無法檢定，惟採購及使用該項設備，均要求
    必須有生產國製造廠或其他檢驗單位準確性認證之證明文件
    ，以確保其準確性，有內政部警政署97七年1月21日警署交
    字第0970022428號函文可參。故感應式線圈測速設備依行政
    機關通知，係自97年1月17日起停止使用，在此之前之照相
    採證仍為有效（臺灣高等法院臺中分院97年度交抗字第410
    號裁定意旨參照），受處分人之違規日期係於96年10月17、
    26日，故該超速照片仍足資證明受處分人之違規事實。而本
    件舉發地點所設置之感應式線圈測速照相器之式樣，雖未強
    制納入國內度量衡檢定檢查範圍，此因我國經濟部標準檢驗
    局尚未有檢定該儀器之設備，且據上開臺中市警察局前開函
    文表示該儀器確有經原製造國荷蘭量測局檢驗合格，且認可
    證書除經外交部駐外機構驗證屬實外，亦經法院公證處認證
    ，則上開感應式線圈測速器之準確性應屬無疑，且無具體事
    證顯示該感應線圈測速儀所測得數據有失真之情事。此外，
    受處分人亦未能提出其他足以對此違規事證產生合理懷疑之
    證據，本院經查亦無任何證據足資證明受  處分人所辯為可
    採，是其所為前開辯解，自不足採。
(二)、就中監違字第裁60－G7DA27612號、中監違字第裁60－G7DA
    28827號處分部分：受處分人對於上揭時間、地點，其所有
    之自用小客車行經上述地點乙節固不爭執，惟辯稱，其當時
    係在路邊替換衣服、穿球鞋云云。然查：經本院檢視舉發機
    關據以舉發之違規照片2張以觀，明顯可見當時駕駛人駕駛
    上開車輛，確有未依法繫安全帶之情形，且自用小客車係在
    車道中，其旁邊、後方均有其他車輛，顯見係行駛在路上，
    並非處於靜止之狀態。至受處分人有發現值勤之員警有違反
    交通事件管理條例之情事，本得依法拍照後向主管機關舉發
    ，故受處分人以員警可能違法之情形而為異議，顯於法無據
    。
(三)、綜上所述，原處分機關據以援引道路交通管理處罰條例之規
    定，裁處受處分人如前所述之罰鍰，核無違誤。受處分人之
    異議為無理由，應予駁回。
據上論斷，應依道路交通管理處罰條例第87條第2項，道路交通
案件處理辦法第18條規定，裁定如主文。
中    華    民    國    97    年    9     月    9     日
                        臺灣臺中地方法院交通法庭
                            法  官  劉麗瑛
以上正本證明與原本無異。
如不服本裁定應於送達後5日內向本院提出抗告狀。
                            書記官  王玟
中    華    民    國    97    年    9     月    9     日


司法院資訊處製作；財團法人民間司法改革基金會備份。
